臺灣高雄地方法院刑事判決
111年度審交易字第537號
公  訴  人  臺灣高雄地方檢察署檢察官
被      告  陳善柔


上列被告因過失傷害案件，經檢察官提起公訴（110年度偵字第1
7726號），被告於準備程序中就被訴事實為有罪陳述，本院裁定
行簡式審判程序，判決如下：
    主  文
陳善柔犯無駕駛執照駕車因過失傷害人罪，處有期徒刑參月，如
易科罰金，以新臺幣壹仟元折算壹日。
    事  實
一、陳善柔未考領普通重型機車駕駛執照，於民國110年1月26日
    10時40分許，騎乘車牌號碼000-000號普通重型機車搭載何
    品昀，沿高雄市前鎮區一心一路由西往東方向行駛，行經高
    雄市○鎮區○○○路000號前時，本應注意兩車並行之間隔，並
    隨時採取必要之安全措施，而依當時天候晴、日間自然光線
    、柏油路面乾燥、無缺陷、視距良好、無障礙物，客觀上並
    無不能注意之情事發生，竟為閃避前車而貿然左偏，適呂水
    麟騎乘車牌號碼000-000號普通重型機車，同向行駛於其左
    後側，亦疏未注意車前狀況，兩車因而發生擦撞，呂水麟人
    車倒地，因而受有右胸壁挫傷併右第3至第8根肋骨閉鎖性骨
    折及創傷性氣胸、右肩胛骨骨折及右鎖骨骨折等傷害。嗣警
    員據報到場處理，陳善柔於有偵查權限之警察機關發覺其犯
    罪前，在場承認為肇事人，自首而接受裁判。
二、案經呂水麟訴由高雄市政府警察局前鎮分局報告臺灣高雄地
    方檢察署檢察官偵查起訴。
    理  由
一、程序方面：
    本件被告陳善柔所犯為死刑、無期徒刑、最輕本刑為3年以
    上有期徒刑以外之罪，其於準備程序中就被訴事實為有罪之
    陳述，經告知簡式審判程序之旨，並聽取檢察官、被告之意
    見後，本院裁定行簡式審判程序。又本件之證據調查，依刑
    事訴訟法第273條之2規定，不受同法第159條第1項、第161
    條之2、第161條之3、第163條之1及第164條至第170條規定
    之限制，均合先敘明。
二、認定犯罪事實所憑之證據及理由：
（一）上開犯罪事實，業據被告於本院審理時坦承不諱（見本院
      卷第33、69、77頁），核與證人即告訴人李水麟於警詢及
      偵查、證人何品昀於之證述情節相符，並有高雄市立大同
      醫院（委託財團法人私立高雄醫學大學附設中和紀念醫院
      ）診斷證明書、高雄市政府警察局前鎮分局道路交通事故
      現場圖、道路交通事故調查報告表㈠、㈡-1、道路交通事故
      談話紀錄表、車輛詳細資料報表、現場照片、高雄市政府
      交通局車輛行車事故鑑定委員會鑑定意見書、高雄市車輛
      行車事故鑑定覆議會覆議意見書在卷可佐，足認被告之自
      白與事實相符，並有證據補強，洵堪採為論罪科刑之依據
      。
（二）按汽車行駛時，駕駛人應注意車前狀況及兩車並行之間隔
      ，並隨時採取必要之安全措施，道路交通安全規則第94條
      第3項定有明文，被告駕駛車輛行駛於道路，自應遵守上
      開規定，且依本件車禍事故發生當時天候晴、日間自然光
      線、柏油路面乾燥、無缺陷、視距良好、無障礙物，客觀
      上並無不能注意之情事，被告竟疏未注意，為閃避前車而
      貿然左偏，致生本件車禍事故，被告就本車禍事故有過失
      甚明，且被告之過失行為，與告訴人之受傷結果間，亦有
      相當因果關係。
（三）被告雖稱告訴人當時係從伊車輛之左後方騎過來，對本件
      車禍事故之發生有過失等語（見本院卷第69頁），且案經
      高雄市政府交通局車輛行車事故鑑定委員會鑑定及高雄市
      車輛行車事故鑑定覆議會覆議結果，亦認告訴人未注意車
      前狀況，同為肇事原因等語（見偵卷第121頁至第122頁、
      第145頁至第146頁意見書），然此僅能做為被告量刑之參
      考，並無法因此免除被告之責任，併此敘明。
（四）綜上所述，本件事證明確，被告上述犯行，洵堪認定，應
      依法論科。　　　
三、論罪科刑：
（一）罪名：
　　　核被告所為，係犯道路交通管理處罰條例第86條第1項、
      刑法第284條前段之無駕駛執照駕車因過失傷害人罪，應
      依道路交通管理處罰條例第86條第1項規定加重其刑。公
      訴意旨認被告係犯刑法第284條前段之過失傷害罪，尚有
      未合，然因上開二罪間基本社會事實同一，本院自應予審
      理，並經本院告知被告上開分則加重規定（見本院卷第31
      、69頁），已無礙被告防禦權之行使，爰依法變更起訴法
      條審理之。
（二）刑之減輕事由：
　　　被告肇事後，於處理人員前往現場處理時，在場並當場承
      認為肇事人，而願接受裁判之事實，有高雄市政府警察局
      道路交通事故肇事人自首情形紀錄表附卷可稽（見偵卷第
      35頁），堪認符合自首要件，爰依刑法第62條前段之規定
      ，減輕其刑。
（三）刑罰裁量：
　　　爰以行為人之責任為基礎，並審酌被告騎乘機車上路，因
      一時疏失未能遵守交通安全規則，肇致本件交通事故，致
      告訴人受傷，精神及身體因而受有痛苦，實有不該；惟念
      被告犯後坦承犯行，態度尚可，兼衡其素行、本件犯罪之
      手段、情節、告訴人所受傷勢之所生危害、過失程度（被
      告與告訴人同為肇事原因）、被告之智識程度、家庭生活
      、經濟狀況等一切具體情狀（涉被告個人隱私，均詳卷）
      ，量處如主文所示之刑，並諭知易科罰金之折算標準。
據上論斷，應依刑事訴訟法第273條之1第1項、第299條第1項前
段、第300條，判決如主文。
本案經檢察官董秀菁提起公訴，檢察官陳宗吟到庭執行職務。
中　　華　　民　　國　　111 　年　　10 　 月　　18  　日
                  刑事第五庭  法  官    黃政忠 
以上正本證明與原本無異。
如不服本判決應於收受送達後20日內向本院提出上訴書狀，並應
敘述具體理由；如未敘述上訴理由者，應於上訴期間屆滿後20日
內向本院補提理由書（均須按他造當事人之人數附繕本）「切勿
逕送上級法院」。
「因疫情而遲誤不變期間，得向法院聲請回復原狀」。
中　　華　　民　　國　　111 　年　　10 　 月　　19 　 日
                              書記官    儲鳴霄
附錄本判決論罪科刑法條：
中華民國刑法第284條
因過失傷害人者，處1年以下有期徒刑、拘役或10萬元以下罰金
；致重傷者，處3年以下有期徒刑、拘役或30萬元以下罰金。

道路交通管理處罰條例第86條第1項
汽車駕駛人，無駕駛執照駕車、酒醉駕車、吸食毒品或迷幻藥駕
車、行駛人行道或行經行人穿越道不依規定讓行人優先通行，因
而致人受傷或死亡，依法應負刑事責任者，加重其刑至2分之1。